臺灣桃園地方法院民事判決　　　　　　　100年度訴字第297號
原　　　告　亨隆建設開發有限公司
法定代理人　周英台
訴訟代理人　張世炎律師
被　　　告　鄧聲相
上列當事人間請求所有權移轉登記事件，本院於民國100 年4 月
7 日言詞辯論終結，判決如下：
    主  文
被告應將坐落桃園縣楊梅市○○段一二九之八地號土地，地目：
田，面積二五五五平方公尺，應有部分二五五五分之五四二移轉
登記予原告。
訴訟費用由被告負擔。
    事實與理由
一、按不變更訴訟標的，而補充或更正事實上或法律上之陳述者
    ，非為訴之變更或追加，民事訴訟法第256 條定有明文。查
    本件原告起訴之聲明原為：被告應將坐落桃園縣楊梅市○○
    段129 之8 地號面積2555平方公尺權利範圍255 分之542 移
    轉予原告（見本院卷第4 頁）。嗣原告於100 年4 月7 日本
    院言詞辯論期日更正上開聲明為，被告應將坐落桃園縣楊梅
    市○○段129 之8 地號土地其所有應有部分2555分之1780中
    之2555分之542 移轉予原告（見本院卷第27頁）。核其所為
    並未變更訴訟標的，僅係更正法律上之陳述，非為訴之變更
    或追加，又其中「被告所有應有部分2555分之1780中之」應
    屬贅語，可予省略，先予敘明。
二、原告起訴主張：原告於民國85年8 月21日以新台幣（下同）
    160 萬元向被告購買坐落桃園縣楊梅市○○段129 之8 地號
    （下稱系爭土地）如起訴狀附圖所示面積542 平方公尺土地
    ，因系爭土地當時係農地而無法辦理分割登記，故兩造乃於
    土地買賣契約書（下稱系爭契約書）第5 條特約事項第1 項
    約定，此筆土地若受法律許可得變更為可分割土地，被告當
    無條件完成分割，並無條件提供當時所有此土地之土地所有
    權人之過戶所需一切必要文件，並立即辦理完成產權移轉過
    戶給原告或其指定人、繼受人等，不得另行要求任何補償。
    查系爭土地業於97年間變更為丁種建築用地，依法自得辦理
    移轉登記，惟經原告屢次請求而被告均仍置之不理，又本案
    買賣標的雖為特定位置買賣，面積為542 平方公尺，然被告
    業於99年10月6 日將系爭土地持分之部分移轉予第三人，而
    無法辦理特定位置買賣標的物分割及移轉登記。為此，爰依
    系爭契約書第5 條第1 項約定及民法第348 條規定提起本件
    訴訟，並聲明：如主文所示。
三、被告未於言詞辯論期日到場，亦未提出準備書狀作何聲明或
    陳述。
四、經查，本件原告主張之前開事實，已據其提出與其所述相符
    之買賣契約書、實測圖、支票及土地登記謄本等影本各1 份
    在卷為證，而被告已於相當時期受合法之通知，而於言詞辯
    論期日不到場，亦未提出準備書狀爭執，依民事訴訟法第28
    0 條第3 項前段準用同法條第1 項前段之結果，視同被告對
    於原告主張之事實自認，故堪信原告前開主張為真實。
五、按共有人將共有物特定之一部讓與他人，固為共有物之處分
    ，其讓與非得共有人全體之同意，對於其他共有人不生效力
    。然受讓人得對於締約之共有人，依據債權法則而請求使其
    就該一部取得單獨所有權，對於不履行之締約人除要求追償
    定金或損害賠償外，亦得請求使其取得按該一部計算之應有
    部分，與他共有人繼續共有之關係（最高法院55年台上字第
    3267號判例意旨參照），又按單獨所有土地之之特定部分買
    受人，除出賣人有不能將該部分分割移轉登記與買受人之情
    形外，不得請求出賣人移轉登記按該部分計算之土地應有部
    分，而與原所有人共有該土地（最高法院75年台上字第404
    號判例意旨參照）。被告既因系爭土地現有其他共有人，不
    能將特定部分移轉登記予原告，依上開見解，原告自得請求
    按該部分計算之土地應有部分。查系爭契約書約定被告原應
    移轉予原告之土地面積為542 平方公尺，而系爭土地總面積
    為2555平方公尺，系爭土地之應有部分2555分之542 即為54
    2 平方公尺，是被告於不能移轉特定土地之情形下，應將系
    爭土地應有部分2555分之542 移轉登記予原告。從而，原告
    依據兩造間之買賣關係，請求被告將坐落桃園縣楊梅市○○
    段129 之8 地號土地應有部分2555分之542 移轉予原告，為
    有理由，應予准許。
六、訴訟費用裁判之依據：民事訴訟法第78條。
中    華    民    國    100    年     5   月     6    日
                  民事第二庭  法  官    袁雪華
以上正本係照原本作成。
如對本判決上訴，須於判決送達後二十日內向本院提出上訴狀。
如委任律師提起上訴者，應一併繳納上訴審裁判費。
中    華    民    國    100    年     5   月     6    日
                              書記官  劉霜潔